臺灣彰化地方法院刑事判決
111年度交訴字第116號
公  訴  人  臺灣彰化地方檢察署檢察官
被      告  王家俊


上列被告因公共危險等案件，經檢察官提起公訴（111年撤緩偵
字第17號），本院判決如下：
    主  文
本件公訴不受理。
    理  由
一、公訴意旨略以：被告王家俊明知行駛於快速道路期間，在沒
    有緊急車況時，貿然緊急煞車或任意以車輛逼近他車，或在
    出口匝道停車，極易使高速行進中之車輛發生失控，或使下
    匝道之車輛煞車不及，導致連環追撞之發生，造成往來人車
    傷亡之危險性大幅增加。詎其於民國110年3月3日10時46分
    許，駕駛車牌號碼0000-00號自用小客車，沿彰化縣埔鹽鄉
    彰144線道（員林大排平面車道）由西往東方向行駛於內側
    車道，見蔣東益駕駛車牌號碼000-0000號大貨車同向行駛在
    該路段之外側車道並突然向左變換車道時，被告以為遭蔣東
    益逼車而心生不滿，被告竟基於強制、壅塞道路之犯意，於
    行經彰144線道（員林大排平面車道）以至台76線快速道路
    東向埔心出口匝道前，多次接續將其小客車駛至蔣東益駕駛
    之大貨車前方，並突然踩煞車減速之方式，逼使在同車道後
    方之蔣東益須緊急煞車減速避讓；嗣於同日10時53分許，被
    告駛入台76線快速道路東向埔心出口匝道時，見蔣東益亦從
    後方駛來並駛入同一匝道，被告將其小客車停放在單向匝道
    斜坡路面後，下車對蔣東益叫囂，迨前方大貨車駛離後，被
    告仍將其小客車停放在出口匝道中央，並逕自在路旁抽煙及
    對蔣東益叫囂，直至10時56分32秒許，被告始往前行駛至平
    面道路，其以此等強暴方式妨害蔣東益安全行駛於公路之權
    利，並壅塞快速道路出口匝道，致生公眾往來之危險。因認
    被告王家俊涉犯刑法刑法第185條第1項之公共危險、同法第
    304條強制等罪嫌等語。
二、按不起訴處分已確定或緩起訴處分期滿未經撤銷者，非有下
    列情形之一，不得對於同一案件再行起訴：一、發現新事實
    或新證據者；二、有刑事訴訟法第420條第1項第1款、第2款
    、第4款或第5款所定得為再審原因之情形者，刑事訴訟法第
    260條定有明文。又按曾為不起訴處分、撤回起訴或緩起訴
    期滿未經撤銷，而違背第260條之規定再行起訴者，應諭知
    不受理之判決，並得不經言詞辯論為之，此觀刑事訴訟法第
    303條第4款、第307條之規定即明。而檢察官依刑事訴訟法
    第253條之3規定為撤銷緩起訴，應製作處分書敘述其處分之
    理由，並應以正本送達於告訴人、告發人、被告及辯護人；
    被告接受撤銷緩起訴處分書後，得於10日內以書狀敘述不服
    之理由，經原檢察官向直接上級檢察署檢察長或檢察總長聲
    請再議，刑事訴訟法第253條之3第1項、第255條第1項、第2
    項、第256條之1第1項復規定甚明。是以檢察官撤銷緩起訴
    處分後，應將撤銷緩起訴處分書送達被告，俾便被告就該撤
    銷緩起訴處分得以聲明不服再議，如撤銷緩起訴處分書未依
    法送達被告，再議期間無從起算，則該撤銷緩起訴之效力顯
    未確定甚明。因此，檢察官未合法送達撤銷緩起訴處分書正
    本於被告，即對於同一案件起訴，其起訴之程序自屬違背刑
    事訴訟法第255條第2項前段、第256條之1第1項之規定，應
    諭知不受理之判決。
三、被告因涉犯公共危險等案件，經臺灣彰化地方檢察署檢察官
    於110年8月3日以110年度偵字第5464號為緩起訴處分，並命
    被告應於收受緩起訴處分通知書後6個月內，向公庫支付新
    臺幣（下同）10萬元，經檢察官依職權送請再議後，由臺灣
    高等檢察署臺中檢察分署於110年8月18日以110年度上職議
    字第3603號為駁回再議之處分確定（緩起訴期間自110年8月
    18日起至111年8月17日止）。嗣檢察官於被告緩起訴期間內
    ，以被告未於111年3月26日前向公庫支付10萬元，違背刑事
    訴訟法第253條之2第1項第4款（撤銷緩起訴處分書誤載為第
    3款）之應履行事項，於111年5月9日以111年度撤緩字第68
    號撤銷原緩起訴處分，並於111年6月17日以111年度撤緩偵
    字第17號就上開犯行向本院提起公訴之事實，有前揭緩起訴
    處分書、臺灣高等檢察署臺中檢察分署處分書、撤銷緩起訴
    處分書及起訴書附卷可稽，是此部分之事實，固可認定。
四、惟按刑事訴訟文書之送達，除刑事訴訟法之特別規定外，係
    準用民事訴訟法之規定，刑事訴訟法第62條定有明文。而送
    達於住居所、事務所或營業所不獲會晤應受送達人者，得將
    文書付與有辨別事理能力之同居人或受僱人，為民事訴訟法
    第137條前段所明文規定；此項規定依刑事訴訟法第62條規
    定於刑事訴訟程序，亦在準用之列。至所稱之「同居人」云
    者，雖毋庸嚴格解釋為須以永久共同生活為目的而同居一家
    ；然必係與應受送達人居住在一處，且繼續的為共同生活者
    ，方為相當（最高法院82年台上字第2723號判決意旨參照）
    。又民事訴訟法第137條第1項之補充送達，以不能對應受送
    達人本人為送達時，為避免訴訟之延滯，於不影響受送達人
    之利益範圍內，而得為補充送達，自以應受送達人本人得收
    受送達為必要；倘未依法送達於應受送達人之住居所、事務
    所或營業所，而將文書付與他人代收者，不生送達之效力。
    要之，送達文書係以送達於應受送達人本人為原則，倘非屬
    上開補充送達，又不能證明收受文書之人已將文書轉交應受
    送達人本人時，即難認其送達為合法（最高法院100年度台
    非字第260號刑事判決、101年度台抗字第806號民事裁定意
    旨參照）。茍原為應受送達人之住居所、事務所或營業所實
    際上已變更者，即非應為送達之處所，自不得於該原處所為
    補充送達，以保障應受送達人之訴訟權。
五、經查：
  ㈠上開撤銷緩起訴處分書雖於民國111年5月23日送達「彰化縣○
    ○鎮○○里○○巷00○0號」（該址為被告原戶籍地），送達證書
    上雖記載：「送達方法」欄位勾選「未獲會晤本人，已將文
    書交與有辨別事理能力之同居人或受僱人」，並由「莊麗」
    簽名（註記「【母】」），而為補充送達；然被告之戶籍地
    址業於110年12月8日即已遷入「臺中市○○區○○里○○○路000巷
    0號」，此有遷徙紀錄資料查詢結果網路列印畫面2紙在卷可
    稽，則上開撤銷緩起訴處分書是否符合補充送達之要件，非
    無疑義。
  ㈡又被告之母莊麗並未轉交上開撤銷緩起訴處分書予被告乙節
    ，業據其陳稱：被告於111年5月間並未實際居住在彰化縣○○
    鎮○○里○○巷00○0號，且未交付上開撤銷緩起訴處分書予被告
    等語，此有彰化縣警察局鹿港分局頂番派出所查訪紀錄表在
    卷可稽。準此，被告既已將戶籍地址自該址遷出，且無證據
    證明被告實際上居住在該址，即該址並非被告住居所，是本
    件送達應不生合法送達之效力，被告聲請再議期間無從起算
    ，上開撤銷緩起訴處分自仍處於尚未確定之狀態。
  ㈢從而，檢察官在撤銷緩起訴尚未確定前，即對被告上開犯行
    向本院提起公訴，核屬起訴之程序違背規定，且其瑕疵無從
    補正。從而，依上揭規定及說明，本件爰不經言詞辯論，逕
    為諭知不受理之判決。
據上論斷，應依刑事訴訟法第303條第1款、第307條，判決如主
文。
本案經檢察官朱健福提起公訴。
中　　華　　民　　國　　111 　年　　8 　　月　　18　　日
                  刑事第七庭  審判長法  官  王義閔
　　　　　　　　　                  法  官  李  昕
　　　　　　　　　　　　　　　　　　法  官  巫美蕙
以上正本證明與原本無異。
如不服本判決應於收受判決後20日內向本院提出上訴書狀，並應
敘述具體理由；其未敘述上訴理由者，應於上訴期間屆滿後20日
內向本院補提理由書（均須按他造當事人之人數附繕本）「切勿
逕送上級法院」。
告訴人或被害人對於判決如有不服具備理由請求檢察官上訴者，
其上訴期間之計算係以檢察官收受判決正本之日期為準。
中　　華　　民　　國　　111 　年　　8 　　月　　18　　日
                                    書記官  馬竹君